【裁判字號】    88,訴,668
【裁判日期】    890503
【裁判案由】    侵權行為損害賠償
【裁判全文】
臺灣屏東地方法院民事判決  八十八年度訴字第六六八號
    原      告  乙○○
                蘇陳錦絨
    右二人共同
    訴訟代理人  楊水柱律師
    被      告  甲○○      住.
右當事人間侵權行為損害賠償事件，本院判決如左：
    主    文
被告應給付原告乙○○新台幣捌拾萬玖仟壹佰捌拾元，蘇陳錦絨新台幣參拾參萬捌仟
肆佰玖拾壹元及各自八十八年四月二十三日起至清償日止，按週年利率百分之五計算
之利息。
原告其餘之訴駁回。
訴訟費用由被告負擔百分之二十八，餘由原告乙○○、蘇陳錦絨各自負擔百分之三十
六。
本判決於原告乙○○以新台幣貳拾陸萬玖仟柒佰元，蘇陳錦絨以新台幣壹拾壹萬貳仟
捌佰元為分別被告供擔保後各准予假執行。
    事    實
甲、原告方面：
一、聲明：
（一）被告應給付原告乙○○新台幣（下同）二百二十七萬一千二百八十元，及給付
      原告蘇陳錦絨一百七十九萬０六百一十七元，並均自起訴狀繕本送達被告之翌
      日起至清償日止，按週年利率百分之五計算之利息。
（二）願供擔保請准為假執行之宣告。
二、陳述：
（一）被告甲○○於民國八十七年七月十日凌晨二時許，因酒醉違規駕駛車輛牌照號
      碼Ｌ－－一八九五號自小客車，附載原告之子蘇信義，沿台二十六線往屏東縣
      恆春鎮方向行駛，途經該路二十公里八百公尺處時，本應注意車前狀況，並隨
      時採取必要安全措施，詎能注意竟疏未注意及此，酒醉後超速行駛，因失控翻
      覆，致蘇信義頭部受傷，經送醫後因腦挫傷不治死亡。
（二）因故意或過失不法侵害他人之權利者，負損害賠償責任，又駕駛人應注意車前
      狀況，並隨時採取必要之安全措施，交通安全規則第九十三條定有明文。被告
      行經肇事地點時，本應注意車前狀況，以防範危險之發生，且按當時情節，並
      非不能注意，詎竟疏於注意及此，以致使附載蘇信義死亡，其有過失甚為明顯
      ，被害人之死亡既因被告行為所致，兩者顯有相當因果關係，被告應給付原告
      如下之損害：
    １、喪葬費：原告乙○○因蘇信義死亡，共支出喪葬費五十二萬二千零二十元。
    ２、慰撫金：蘇信義為原告之長子，已服完兵役，現返家與原告共同在枋寮鄉北
        勢寮公有市場經營蔬果販售，蘇信義另每日清晨尚幫人載運蔬果，且將於八
        十七年底結婚，全家正為其籌備結婚事宜及增建房屋，竟因被告疏失，使美
        夢成空，形成白髮人送黑髮人，原告受此打擊，痛苦萬分，至傷心欲絕，迄
        今仍整日以淚洗面，蘇信義平日侍奉父母至孝，與親友相處亦極和睦，為此
        請求賠償原告每人各一百萬元之慰撫金。
    ３、扶養費：又蘇信義退伍後經營菜攤，原告等亦將於其結婚後將生意轉交其經
        營，原告目前雖尚有資力生活，但日後仍有受蘇信義扶養之必要，依勞工六
        十歲退休為基準，算至內政部八十二年男女平均餘命為七十四歲，原告各可
        受扶養之年期分別為十四年及十五年，以八十七年扶養親屬寬減額每人為七
        萬二千元，及依霍夫曼式核計被告應賠償原告乙○○之扶養費為七十四萬九
        千二百六十元，原告蘇陳錦絨之扶養費為七十九萬零六百一十七元。
 三、證據：提出戶籍謄本一份、單據十八張均影本為證。
乙、被告方面：
    被告未於言詞辯論期日到場，亦未提出準備書狀作何聲明或陳述。
丙、本院依職權調閱台灣高等法院高雄分院八十八年度交上易字第一八０號卷宗。
    理    由
一、程序方面：
    本件被告經合法通知，未於言詞辯論期日到場，核無民事訴訟法第三百八十六條
    各款所列情形，爰依原告聲請，由其一造辯論而為判決。
二、
 （一）本件原告主張被告甲○○於民國八十七年七月十日凌晨二時許，因酒醉違規
       駕駛車輛牌照號碼Ｌ－－一八九五號自小客車，附載原告之子蘇信義，沿台
       二十六線往屏東縣恆春鎮方向行駛，途經該路二十公里八百公尺處時，本應
       注意車前狀況，並隨時採取必要安全措施，詎能注意竟疏未注意及此，酒醉
       後超速行駛，致失控翻覆，蘇信義因而頭部受傷，經送醫後因腦挫傷不治死
       亡，被告刑事部分，因過失致原告之子蘇信義於死經起訴判處有期徒刑一年
       二月確定之事實，業經本院調取本院八十八年度交訴字第四四號、台灣高等
       法院高雄分院八十八年度交上易字第一八０號刑事卷宗、台灣屏東地方法院
       檢察署八十七年度偵字第五三四九號、八十七年度相字第七十六號卷宗，詳
       閱無訛，被告既經合法通知未到場爭執，堪信原告之主張為真實。
  （二）按因故意或過失不法侵害他人權利者，負損害賠償任。次按不法侵害他人致
        死者，對於支出殯葬費之人，應負損害賠償責任；被害人對於第三人負有法
        定扶養義務者，加害人對於該第三人亦應負損害賠償責任；又按不法侵害他
        人致死者，被害人之父母雖非財產上請求，亦得請求賠償相當之金額。民法
        第一百八十四條第一項前段、第一百九十二條第一項、第二項、第一百九十
        四條分別定有明文。被告既因過失不法侵害原告之子蘇信義致死，其對被害
        人蘇信義之死亡結果，應負損害賠償責任，查原告為被害人蘇信義之父母，
        有戶籍謄本在卷為證。爰將原告請求被告賠償費用，應否准許，分述如后：
    １、殯葬費：原告乙○○因蘇信義死亡，共支出殯葬費五十二萬二千零二十元，
        雖據原告乙○○提出單據十八紙為證，然審酌死者死亡時年方二十五歲（民
        國六十三年七月十七日生）、經營蔬果販賣、其為家中長子等一切情狀，殯
        葬使用之棺木費六萬元、壽衣費六千元、運棺靈柩運屍費一萬三千元、告別
        式場一萬元、埋葬費一萬四千元、築墓費十五萬元、誦經祭典費九萬五千元
        、屍體冰櫥費六千元、看顧工人費五千元、棚架租用費四千八百元、喪葬用
        品費十萬四千二百二十元、牽亡歌費一萬三千元、盒毛巾費二萬五千元、為
        喪葬、習俗必要費用，合計五十萬六千零二十元均屬必要費用，原告乙○○
        既係支出殯葬費之人，請求賠償，依法有據；其餘樂隊費一萬六千元，非為
        殯葬必要費用，應予剔除。
    ２、慰撫金：被害人蘇信義遭被告車禍撞擊而死，其為原告之長子，服完兵役且
        將於八十七年底結婚，又與原告乙○○共同經營蔬果販售，受此打擊，原告
        精神上自感痛苦，此經原告陳明在卷，二人請求被告賠償非財產上損害，洵
        屬有據。查原告乙○○現在屏東縣枋寮鄉北勢寮公有市場經營蔬果販售營生
        ，被告國中畢業，職業為商，被告因此次車禍亦受有傷害，爰審酌兩造之身
        分、地位、經濟能力及原告所受精神上痛苦等一切情狀，認原告原請求被告
        各給付一百萬元精神慰撫金過高，被告應給付原告非財產上損害各六十萬元
        為適當，原告逾此部分之請求即屬無據，應予駁回。
    ３、扶養費：按直系血親相互間互負扶養義務。次按受扶養權利者，以不能維持
        生活而無謀生能力者為限；無謀生能力之限制於直系血親尊屬不適用之。民
        法第一千一百十四條、第一千一百十七條分別定有明文。為直系血親尊親屬
        受扶養權利固不以無謀生能力為必要，但仍須不能維持生活為限，始有受扶
        養之權利。查被害人蘇信義死亡時為二十五歲，退伍後經營菜攤，原告等亦
        將於其結婚後將生意轉交其經營，此據原告供陳在卷，是其已具贍養能力。
        原告乙○○三十九年一月十六日生，蘇陳錦絨四十年二月十九日生，現年分
        別五十歲、四十九歲，有戶籍謄本為證，目前尚有資力生活，此經原告所是
        認。其等能維持生活之勞動年數，計算至依勞動基準法規定之強制退休年紀
        六十歲為當，惟其日後仍有受蘇信義扶養之必要，依勞工六十歲退休為基準
        ，參酌內政部所頒佈八十六年臺閩地區簡易生命表，男性六十歲時平均餘命
        為十八點二一歲；女性六十歲時平均餘命為二一點二三歲，原告各可受扶養
        之年期分別為十八年及二十一年，以八十八年扶養親屬寬減額每人為七萬二
        千元，以國人目前生活水準而言尚屬合理，復依霍夫曼計算法扣除中間利息
        ，核計被告原應賠償原告乙○○之扶養費為九十萬九千五百零四元（７２０
        ００ｘ１２．６０３２），原告蘇陳錦絨之扶養費為一百零一萬五千四百七
        十四元（７２０００ｘ１４．１０３８）；另原告除蘇信義外，尚有二名子
        女分別為蘇俊青、蘇麗偵，有戶籍謄本在卷可稽，是於蘇信義應負扶養義務
        且原告得請求扶養時，蘇俊青、蘇麗偵亦同負對原告之扶養義務，是蘇信義
        本應負擔之扶養義務，以三分之一計算，則被告應給付原告乙○○扶養費三
        十萬三千一百六十元，應給付原告蘇陳錦絨三十三萬八千四百九十一元。
  （三）按強制汽車責任保險法第三十條規定，保險人依本法規定給付之保險金，視
        為加害人或被保險人損害賠償金額之一部分加害人或被保險人受賠償請求時
        ，得扣除之。原告二人另已先行受領被告所駕駛車輛之汽車第三人強制責任
        保險金各六十萬元，業據原告陳明在卷，爰依法予以扣除。
  （四）綜合前述，原告乙○○、蘇陳錦絨依據侵權行為法律關係提起本訴，請求被
        告給付乙○○八十萬九千一百八十元，給付蘇陳錦絨三十三萬八千四百九十
        一元，依法有據，應予准許，於此准許部分，原告請求自起訴狀繕本送達之
        翌日即八十八年四月二十三日起自清償日止按週年利率百分之五計算之法定
        遲延利息為有理由，應予准許；逾此部分之請求為無理由，應予駁回。
三、本件原告陳明願供擔保，聲請宣告假執行，於其勝訴部分核無不合，爰酌定相當
    擔保金額准許之，敗訴部分假執行聲請亦失所附麗，應予駁回。
四、結論：原告之訴為一部有理由，一部無理由，依民事訴訟法第三百八十五條第一
    項前段、第七十九條但書、第八十五條第一項前段，第三百九十條第二項，判決
    如主文。
中      華      民      國    八十九    年      五      月      三      日
                                    臺灣屏東地方法院民事第一庭
~B審判長法官  李  麗  芳
~B法      官  李  芳  南
~B法      官  潘      快
右為正本係照原本作成。
如不服本判決，應於送達後廿日內，向本院提出上訴狀。
~B法院書記官  胡  世  瑩
中      華      民      國    八十九    年      五      月      四      日


司法院資訊處製作；財團法人民間司法改革基金會備份。
